臺灣高等法院民事判決　　　　　　　　 96年度重上字第379號
上　訴　人　乙○○
訴訟代理人　黃淑琳律師
　　　　　　江肇欽律師
被上訴人　　壬○○
　　　　　　辛○○
　　　　　　　　　　　　樓
　　　　　　子○○
　　　　　　丑○○
　　　　　　寅○○
　　　　　　宇○○
　　　　　　亥○○
　　　　　　天○○
　　　　　　地○○
　　　　　　未○○
　　　　　　　　　　　　樓
　　　　　　巳○○
　　　　　　申○○○
　　　　　　丁○○
　　　　　　丙○
　　　　　　癸○○
　　　　　　酉○○
　　　　　　戌○○
上一人
訴訟代理人　張運才律師
上列當事人間拆屋還地等事件，上訴人對於中華民國96年3月28
日臺灣士林地方法院94年度重訴字第348號第一審判決提起上訴
，本院判決如下：
    主  文
原判決除確定部分外廢棄。
上開廢棄部分，被上訴人在第一審之訴及假執行之聲請均駁回。
第一審（除確定部分外）及第二審訴訟費用由被上訴人負擔。
    事實及理由
一、按第一審之訴訟程序有重大之瑕疵者，第二審法院得廢棄原
    判決，而將該事件發回原法院。但以因維持審級制度認為必
    要時為限。民事訴訟法第451條第1項定有明文。又當事人起
    訴應預納裁判費，此為必須具備之程式，欠缺此程式經審判
    長限期命其補正，該當事人逾限仍不遵行者，即應認其起訴
    為不合法。而當事人以一訴主張數項標的，依民事訴訟法第
    77條之2第1項規定，應合併計算其價額，自不能因當事人所
    繳裁判費已滿某一標的應徵之數額，即獨認該部分之訴為合
    法（最高法院30年抗字第257號判例要旨參照）。
二、本件被上訴人於原法院對上訴人起訴，(一)先位部分：依民
    法第767條請求辰○○、庚○○、戊○○○、午○○、卯○
    ○○○、上訴人乙○○、己○○、甲○○分別將坐落台北市
    ○○段3小段139、141號土地（下稱系爭139、141號土地）
    上如原判決附圖〈下稱如附圖〉標示A1、A2、B1、B2、C、D
    、E、F、G之房屋拆除後將基地返還予被上訴人，並依民法
    第179條規定，求為判命(1)辰○○給付被上訴人新台幣（下
    同）632,111元及自民國94年12月1日起至拆屋還地之日止，
    按年給付130,100元，(2)庚○○、戊○○○給付被上訴人
    1,203,219元及自94年12月1日起至拆屋還地之日止，按年給
    付247,715元，(3)午○○給付被上訴人1,035,980元及自94年
    12月1日起至拆屋還地之日止，按年給付213,285元，(4)卯○
    ○○○給付被上訴人1,015,255元及自94年12月1日起至拆屋
    還地之日止，按年給付209,019元，(5)上訴人乙○○給付被
    上訴人1,118,860元及自94年12月1日起至拆屋還地之日止，
    按年給付230,348元，(6)己○○給付被上訴人704,464元及自
    94年12月1日起至拆屋還地之日止，按年給付145,034元，(7)
    甲○○給付被上訴人393,671元及自94年12月1日起至拆屋還
    地之日止，按年給付81,048元。(二)備位部分：如認辰○○
    等係基於未定期租賃關係而占有系爭土地，因其等自84年迄
    今未再支付租金，積欠租金總額已達2年以上，乃以起訴狀
    繕本送達為終止兩造間系爭土地租賃關係之意思，並聲明：
    除請求其等同上之拆屋還地外，並請求給付占用系爭土地之
    相當租金之不當得利即求為判命(1)辰○○給付被上訴人375,
    000元及自起訴狀繕本送達翌日起至拆屋還地之日止，按年
    給付130,100元，(2)庚○○、戊○○○給付被上訴人750,000
    元及自起訴狀繕本送達翌日起至拆屋還地之日止，按年給付
    247,715元，(3)午○○給付被上訴人375,000元及自起訴狀繕
    本送達翌日起至拆屋還地之日止，按年給付213,285元，(4)
    卯○○○○給付被上訴人375,000元及自起訴狀繕本送達翌
    日起至拆屋還地之日止，按年給付209,019元，(5)上訴人乙
    ○○給付被上訴人375,000元及自起訴狀繕本送達翌日起至
    拆屋還地之日止，按年給付230,348元，(6)己○○給付被上
    訴人375,000元及自起訴狀繕本送達翌日起至拆屋還地之日
    止，按年給付145,034元，(7)甲○○給付被上訴人375,000元
    及自起訴狀繕本送達翌日起至拆屋還地之日止，按年給付
    81,048元。原法院審理後，依被上訴人先位之訴，判命甲○
    ○、上訴人乙○○應分別將系爭141號土地上如附圖標示G、
    E之房屋拆除後將基地返還予被上訴人，及甲○○應給付被
    上訴人236,335元及自94年12月23日起至拆屋還地之日止，
    按年給付48,629元；上訴人乙○○應給付被上訴人671,443
    元及自94年12月9日起至拆屋還地之日止，按年給付138,209
    元，並駁回被上訴人其餘先位及備位之訴。上訴人乙○○不
    服，就其敗訴部分提起本件上訴（甲○○、被上訴人各就其
    敗訴部分提起上訴，分別另由原法院及本院裁定駁回），是
    本院應僅就上訴人乙○○上訴部分予以審理，先予敘明。
三、本件被上訴人於原審起訴時，以一訴主張數項標的，並於起
    訴狀中記載訴訟標的價額為15,317,506元，據以繳交裁判費
    146,816元。嗣經原法院核定其訴訟標的價額為40,861,315
    元，應徵第一審裁判費371,656元，扣除已繳納部分，尚須
    補繳224,840元，命被上訴人於收受裁定5日內補繳，被上訴
    人於96年5月8日收受該裁定正本，因不服原法院核定之訴訟
    標的價額而提出抗告，嗣經本院駁回抗告並於96年9月26日
    確定在案（96 年度抗字第1168號），有送達證書及本院公
    務電話查詢紀錄表附卷足憑。被上訴人逾限迄今仍未補正，
    有裁判費查詢表附卷可稽，依首揭法條規定、判例意旨，其
    起訴自非合法，應予駁回。原審未察，遽為實體判決命上訴
    人乙○○應將系爭141號土地上如附圖標示E之房屋拆除後將
    基地返還予被上訴人並給付被上訴人671,443元及自94年12
    月9日起至拆屋還地之日止，按年給付138,209元，並為假執
    行之宣告，其訴訟程序有重大之瑕疵。上訴意旨指摘原判決
    不當，求予廢棄改判，為有理由。爰由本院不經言詞辯論，
    予以廢棄改判，如主文第二項所示。
四、據上論結，本件上訴為有理由，依民事訴訟法第451條、第
    453條、第78條、第85條第1項前段，判決如主文。
中　　華　　民　　國　　96　　年　　10　　月　　16　　日
                    民事第十四庭
                        審判長法　官 張  蘭
　　　　　　　　　　　  　　　法　官 黃麟倫
　　　　　　　　　　　　  　　法　官 鄭純惠
正本係照原本作成。
如不服本判決，應於收受送達後20日內向本院提出上訴書狀，其
未表明上訴理由者，應於提出上訴後20日內向本院補提理由書狀
（均須按他造當事人之人數附繕本）上訴時應提出委任律師或具
有律師資格之人之委任狀；委任有律師資格者，另應附具律師資
格證書及釋明委任人與受任人有民事訴訟法第466條之1第1項但
書或第2項（詳附註）所定關係之釋明文書影本。
中　　華　　民　　國　　96　　年　　10　　月　　19　　日
　　　　　　　　　　　　　　　書記官 劉麗芬
附註：
民事訴訟法第466條之1（第1項、第2項）：
對於第二審判決上訴，上訴人應委任律師為訴訟代理人。但上訴
人或其他法定代理人具有律師資格者，不在此限。
上訴人之配偶、三親等內之血親、二親等內之姻親，或上訴人為
法人、中央或地方機關時，其所屬專任人員具有律師資格並經法
院認為適當者，亦得為第三審訴訟代理人。
